最高法院刑事判決　　　　　　　　　　　　　　　九十一年度台上字第三○八三號
　　上　訴　人　甲○○
右上訴人因違反毒品危害防制條例案件，不服台灣高等法院台南分院中華民國九十一
年三月二十一日第二審更審判決（九十一年度上更(一)字第七七號，起訴案號：台灣台
南地方法院檢察署八十九年度偵字第九五二二號），提起上訴，本院判決如左：
    主  文
原判決撤銷，發回台灣高等法院台南分院。
    理  由
本件原判決認定上訴人甲○○於民國八十九年五月間，取得原擬供自用而同時持有之
第一級毒品海洛因五包（計淨重陸拾點壹參公克，包裝重參點零壹公克）及第二級毒
品安非他命二包（分別原淨重參肆捌點陸貳公克、貳參點參參公克，均分別取零點貳
公克鑑驗，餘分別淨重參肆捌點肆貳公克、貳參點壹參公克）後，藏放在台南市○區
○○街四五六巷六弄八號住處，然因考慮家境不好，遂於八十九年八月十四日以前之
不特定時點，改變為意圖販賣營利而繼續持有該第一級毒品海洛因及第二級毒品安非
他命，惟在尚未賣出以前，經警於八十九年八月十四日下午五時持搜索票在前開住處
當場查獲，並扣得上開毒品及其所有之小型磅秤一台、分裝器七支、夾鏈袋五包等情
。因而撤銷第一審判決，改判依想像競合犯論處上訴人意圖販賣而持有第一級毒品海
洛因罪刑，固非無見。
惟查：(一)、審理事實之法院，本乎發見實質的真實之本旨，對於案內一切與犯罪罪名
之成立與否、論罪科刑有關之證據，除認為不必要者外，均應詳為調查，然後基於調
查所得之心證，以為判斷之基礎。故證據雖已調查，若尚有其他必要部分並未調查，
即與證據未經調查無異，如遽行判決，仍難謂無刑事訴訟法第三百七十九條第十款規
定所稱應於審判期日調查之證據，而未予調查之違法。原判決說明採上訴人警訊自白
之筆錄，為認定上訴人有前開犯行之主要論據。惟卷附上訴人自白犯罪之警訊筆錄記
載，開始訊問之時間為八十九年八月十五日上午十時，結束時間為八十九年八月十五
日下午三時（警卷第二頁正面）。另卷附陳俊升精神科診所之診斷證明書則記載上訴
人於八十九年八月十五日上午十點就醫，於十點三十分給予針劑處理；證人即醫師陳
俊升於原審證稱上訴人是在八十九年八月十五日上午十時許由三個警員帶去就醫，約
十點半先為上訴人打二針，效果不是很好，到十點三十五分許又打一針，情況比較改
善，過沒多久就由警員帶走等語（原審法院上更(一)字卷第九十六頁）。前開診斷證明
書所載及證人所述有關上訴人就醫之時間如果無訛，則上訴人如何能同時在警局接受
訊問調查？上訴人對於該警訊筆錄之瑕疵提出質疑，並辯稱其警訊中之自白，係在意
識不清下所為之非任意性自白，不得採為論罪之依據，並請求傳訊證人蘇聖富、林旭
祥作證，證明其在警訊及羈押於看守所時，確因意識不清而有大小便失禁之情形。又
參以前開警訊筆錄記載，訊問上訴人之時間係自當日上午開始，直至下午三時許結束
，有無給予上訴人適當之休息或午餐？茍如上訴人所辯當時其確有大小便失禁之情形
，警方仍持續為四、五小時之訊問調查，有無疲勞訊問之情形？上訴人所為之自白是
否完全出於任意性之陳述，即非無疑，而待究明。原審未詳加調查釐清，論述明白，
遽以縱令上訴人當時有大小便失禁情形，亦非即無意識，況法官於准予羈押上訴人時
，於報到單載明「被告供稱身體狀況不佳，囑看守所多加注意」等情，認看守所當派
人時予注意，自無傳訊之必要云云，而未予調查，尚嫌速斷，其審理猶有未盡。(二)、
有罪判決書之事實一欄，為判斷其適用法令當否之準據，法院應將依職權認定與論罪
科刑有關之事實，翔實記載，然後於理由內逐一說明其憑以認定之證據，並使事實認
定與理由說明，互相適合，方為合法。倘若事實認定與理由說明，不相一致，或事實
或理由欄內之記載，前後齟齬，按諸刑事訴訟法第三百七十九條第十四款後段規定，
均屬判決理由矛盾之當然違背法令。又毒品危害防制條例第四條第一項、第二項之販
賣第一級毒品及販賣第二級毒品罪，均以行為人有營利目的（意思），而販入或賣出
（第一級毒品或第二級毒品）或二者兼而有之之行為者，為其構成要件。該罪並不以
販入後復行賣出為必要，如本於營利之意圖而販入，其犯罪即屬成立，縱令其販入時
，並具有非法吸用之意圖，亦不影響其同時存有出售營利之意圖，仍無解於非法販賣
既遂罪之成立。原判決理由二之(二)謂參以扣案之毒品數量頗多，價值非微（上訴人於
警訊中自稱約新台幣四十萬元），而上訴人無正當職業，經濟狀況並不穩定，茍非貪
圖販賣毒品之暴利，豈有大量價購毒品之理，並說明以之為認定上訴人意圖販賣而持
有第一級、第二級毒品之論據之一。原判決所為上訴人為貪圖販賣毒品之暴利而大量
購入扣案之大量毒品之論斷，是否指上訴人本於營利之意圖而販入扣案之毒品，即待
釐清，若然，能否謂其不成立販賣之罪？原判決關於此部分之理由說明，與事實欄謂
上訴人原擬供自用而同時持有扣案之第一級毒品海洛因及第二級毒品安非他命，藏放
於其住處，於八十九年八月十四日以前之不特定時點，始改變為意圖販賣營利而繼續
持有該第一級毒品海洛因及第二級毒品安非他命，在尚未賣出以前，即為警查獲等情
之認定記載不相適合，亦有可議。上訴意旨指摘原判決不當，尚非全無理由，應認仍
有撤銷發回更審之原因。
據上論結，應依刑事訴訟法第三百九十七條、第四百零一條，判決如主文。
中      華      民      國    九十一    年      六      月      六      日
                              最高法院刑事第三庭
                                  審判長法官  董  明  霈
                                        法官  林  茂  雄
                                        法官  王  居  財
                                        法官  張  祺  祥
                                        法官  洪  清  江
      右正本證明與原本無異
                                              書  記  官
中      華      民      國    九十一    年      六      月     十二     日
